臺灣士林地方法院民事簡易判決
                                  111年度士簡字第904號
原      告  泰安產物保險股份有限公司

法定代理人  李松季


訴訟代理人  陳建勝
被      告  吳○昇  （未成年人，真實姓名年籍詳卷）
法定代理人  吳○冀  （吳○昇之父，真實姓名年籍詳卷）
上列當事人間請求侵權行為損害賠償事件，於中華民國111年8月
3日言詞辯論終結，本院判決如下︰
    主  文
被告應給付原告新臺幣貳拾伍萬零壹佰貳拾元，及自民國一百一
十一年五月二十六日起至清償日止，按年息百分之五計算之利息
。
原告其餘之訴駁回。
訴訟費用新臺幣伍仟伍佰壹拾元，由被告負擔新臺幣貳仟柒佰伍
拾伍元，其餘新臺幣貳仟柒佰伍拾伍元由原告負擔。
本判決原告勝訴部分得假執行。
    事實及理由
一、原告主張：被告於民國111年1月9日12時11分許，無照駕駛
    原告所承保車牌號碼000-000號普通重型機車（下稱系爭車
    輛），行經新北市三芝區巴拉卡公路時，因未保持行車安全
    距離之過失，致與訴外人蔡○倢（未成年人，真實姓名年籍
    詳卷）所騎乘車牌號碼000-000號普通重型機車發生碰撞，
    致訴外人蔡○倢身體受傷（下稱系爭交通事故），系爭交通
    事故發生後，原告已依強制汽車責任保險法規定，理賠訴外
    人蔡○倢強制險醫療費用、看護費用、交通費用等給付共計
    新臺幣（下同）500,240元。爰依強制汽車責任保險法第29
    條第1項第5款之規定，得在給付金額範圍內，代位行使請求
    權人對被保險人之請求權，被告為系爭車輛使用人，於無照
    駕駛之情況下肇生本件事故，原告自得依上開規定代位向被
    告求償，為此，起訴請求被告應給付原告500,240元，及自
    起訴狀繕本送達翌日起至清償日止，按年息百分5計算之利
    息。
二、被告則以：原告請求之原因與事實有不實之處，也未經任何
    查證就認定被告碰撞訴外人蔡○倢所騎乘之機車肇事，並致
    使蔡○倢受傷，實際上是蔡○倢搭載訴外人楊○婷（未成年人
    ，真實姓名年籍詳卷）行經下雨濕滑彎道路段，未減速慢行
    打滑自摔撞到圍欄所造成，被告倒地後身體撞到蔡○倢所騎
    乘機車，被告所騎乘之系爭車輛倒地後沒有碰到蔡○倢，只
    因被告無照騎乘，保險公司就可以跟被告代位求償，沒有任
    何證據，真是倒楣等語，資為抗辯。並聲明：原告之訴駁回
    。
三、得心證之理由：
　㈠本件原告所主張之被告於上開時、地，無駕駛執照騎乘系爭
    車輛，嗣因發生系爭交通事故，蔡○倢受有左側腎臟第五級
    撕裂傷、頭部外傷併左眉上撕裂傷、左大腿擦傷等傷害，因
    系爭車輛有向原告投保強制汽車責任保險，原告已理賠蔡○
    倢500,240元等事實，為兩造所不爭執，並有原告所提出之
    臺北榮民總醫院診斷證明書、道路交通事故當事人登記聯單
    、理賠計算書、臺北榮民總醫院急診/住院/門診醫療費用明
    細收據、看護證明、交通費用證明書及強制險醫療給付費用
    彙整表等影本為證，前開真實，堪認為真正。原告主張被告
    除無駕駛執照騎乘系爭機車外，另有未保持行車安全距離之
    過失，致蔡○倢受有前述傷勢，被告仍應負侵權行為損害賠
    償責任，然此為被告否認，並以前詞抗辯，故本件所應審究
    者：被告就系爭交通事故是否因過失致蔡○倢受有前述傷勢
    ？原告請求被告為前述給付，是否有據？茲分別論述如下：
　㈡按因故意或過失，不法侵害他人之權利者，負損害賠償責任
    ；另按汽車、機車或其他非依軌道行駛之動力車輛，在使用
    中加損害於他人者，駕駛人應賠償因此所生之損害，民法第
    184條第1項前段、第191條之2前段分別定有明文。經查，系
    爭交通事故發生前，訴外人蔡○倢係騎乘另部機車搭載訴外
    人楊○婷，被告則騎乘系爭機車搭載洪○崡（未成年人，真實
    姓名年籍詳卷），並騎乘在蔡○倢所騎乘另部機車後方，嗣
    蔡○倢因行經彎道車輛打滑先撞擊山壁再彈飛至護欄處等情
    ，業經訴外人蔡○倢於員警製作談話紀錄表時陳述無訛（本
    院卷第59頁），且核與被告、訴外人楊○婷、吳○涵及同行黃
    ○禎、陳○元（以上均未成年人，真實姓名年籍詳卷）等人於
    員警製作談話紀錄表時所述大致相符（分見本院卷第62至77
    頁），故系爭交通事故發生前，蔡○倢所騎乘機車係騎乘在
    被告所騎乘系爭機車前方，且蔡○倢所騎乘機車確先因打滑
    撞擊山壁再彈飛至護欄處等事實，應認無訛。而蔡○倢因車
    輛打滑倒地後，其後方機車有輾過蔡○倢身體處乙節，業據
    蔡○倢於前述警詢時陳述無訛，且被告於警詢時亦稱：因前
    方機車已倒在路中，我立刻急煞，依然撞上去，我不確定是
    撞到人或機車等語（見本院卷第63頁），可見被告發現蔡○
    倢所騎乘機車倒地後，縱然曾煞車但仍有碰撞前方機車或人
    身之事實，而關於此節，證人吳○涵及黃○禎於員警分別製作
    談話紀錄表時亦均稱：被告所騎乘機車有壓到對方騎車的身
    體等語（分見本院卷第71頁及第76頁），參以前述證人與被
    告間均認識，並無仇恨，衡情應無故意虛構情節誣陷被告之
    理，足認被告於蔡○倢所騎乘機車倒地後，仍有因煞車不及
    ，致其所騎乘系爭機車仍輾壓因打滑倒臥在地之蔡○倢身體
    處，應可認定。被告前述所辯，即與事實不符，非可採信。
　㈢按汽車駕駛執照為駕駛汽車之許可憑證，由駕駛人向公路監
    理機關申請登記，考驗及格後發給之。汽車駕駛人經考驗及
    格，未領取駕駛執照前，不得駕駛汽車；另按汽車行駛時，
    駕駛人應注意車前狀況及兩車並行之間隔，並隨時採取必要
    之安全措施，不得在道路上蛇行，或以其他危險方式駕車；
    本規則所稱之汽車：指在道路上不依軌道或電力架線而以  
    原動機行駛之車輛（包括機車），道路交通安全第50條第1 
     項、第94條第3項及第2條第1項第1款分別定有明文。本件 
     被告未領取駕駛執照即騎乘系爭機車上路之事實，已如前 
     述。另參系爭交通事故發生時，天候雨，有日間自然光 線
    ，道路型態為彎曲，柏油陸路濕潤無缺陷、無障礙物、  視
    距良好，並無不能注意之情事，被告除無照駕駛外，卻疏未
    注意車前狀況並隨時採取必要之安全措施，致避煞不及致其
    所其騎乘系爭機車撞擊已倒臥在地之蔡○倢身體處，致蔡○倢
    受有前述傷勢，被告確有過失無訛，且其前開過失行為與蔡
    ○倢具有相當因果關係，原告代位請求被告就蔡○倢所受損害
    負侵權行為損害賠償責任，即屬有據。
  ㈣次按被保險人違反道路交通管理處罰條例第21條或第21條之1
    規定而駕車，致被保險汽車發生汽車交通事故者，保險人仍
    應依本法規定負保險給付之責。但得在給付金額範圍內，代
    位行使請求權人對被保險人之請求權，強制汽車責任保險法
    第29條第1項第5款定有明文；又汽車駕駛人，有下列情形之
    一者，處6,000元以上12,000元以下罰鍰，並當場禁止其駕
    駛：一、未領有駕駛執照駕駛小型車或機車。道路交通管理
    處罰條例第21條第1項第1款亦有明文。經查，本件被告並無
    駕駛執照仍騎乘系爭車輛，致蔡○倢身體受傷，且原告已依
    強制汽車責任保險法賠付蔡○倢500,240元，均如前述，故原
    告依強制汽車責任保險法第29條第1項第5款規定，就其賠付
    之金額範圍，代位行使對被告之請求權，即屬有據。
  ㈤另按損害之發生或擴大，被害人與有過失者，法院得減輕賠
    償金額，或免除之，民法第217條第1項定有明文。經查，系
    爭交通事故，除被告有無駕駛執照卻騎乘系爭機車及未注意
    車前狀況並隨時採取必要之安全措施等過失外，蔡○倢亦有
    無照駕駛，且疑涉行經設有彎道路段，未減速慢行，作隨時
    停車之準備致煞車後打回自摔之過失，故本院權衡違規情節
    及過失之輕重等情，認被告就本件損害之發生應負五成之過
    失責任，而蔡○倢亦應負五成之過失責任，原告係代位蔡○倢
    行使權利，故其得請求之範圍同受限制，是原告得代位請求
    被告給付之賠償金額應為250,120元（計算式：500,240×50％
    ＝250,120）。
四、從而，原告依強制汽車責任保險法第29條第1項第5款之規定
    ，請求被告應給付原告250,120元，及自起訴狀繕本送達翌
    日（即111年5月26日）起至清償日止，按年息百分5計算之
    利息，為有理由，應予准許。逾此範圍之請求，為無理由，
    應予駁回。
五、本件係就民事訴訟法第427條第1項適用簡易程序所為被告部
    分敗訴之判決，依同法第389條第1項第3款規定，應依職權
    就原告勝訴部分宣告假執行，並依職權確定訴訟費用額為5,
    510元（第一審裁判費），其中2,755元應由被告負擔，其餘
    2,755元由原告負擔。
中　　華　　民　　國　　111 　年　　8 　　月　　17　　日
                  士林簡易庭法  官  莊明達
上列正本係照原本作成。
如不服本判決，應於判決送達後20日內，向本院提出上訴狀並應
記載上訴理由，如於本判決宣示後送達前提起上訴者，應於判決
送達後20日內補提上訴理由書（須附繕本）。
中　　華　　民　　國　　111 　年　　8 　　月　　17　　日
                            書記官  王淳平